臺灣苗栗地方法院民事判決　　　　　　 100年度重訴字第66號
原　　　告　何誌峴(原何文豐).
　　　　　　何鄭菊妹
　　　　　　何采芯
　　　　　　何淑花
　　　　　　何淑味
　　　　　　何淑米
共　　　同
訴訟代理人　吳俊穎
訴訟代理人　劉建輝
原　　　告
兼上六被告
共　　　同
訴訟代理人　何淑琴
被　　　告　洪誌鍵
上列當事人間因刑事過失致死案件之附帶民事訴訟請求損害賠償
事件，經本院刑事庭（100 年度交附民字第43號）裁定移送民事
庭，本院於民國100 年11月18日言詞辯論終結，判決如下：
    主      文
被告應給付原告何文豐新臺幣壹拾柒萬捌仟捌佰柒拾柒元，及自
民國一○○年七月六日起至清償日止，按年息百分之五計算之利
息。
被告應各給付原告何鄭菊妹、何淑琴、何采芯、何淑花、何淑味
、何淑米各新臺幣玖萬壹仟肆佰貳拾玖元，及均自民國一○○年
七月六日起至清償日止，各按年息百分之五計算之利息。
原告其餘之訴駁回。
本判決第一項於原告何文豐以新臺幣陸萬元為被告供擔保後得假
執行，但被告如以新臺幣壹拾柒萬捌仟捌佰柒拾柒元為原告何文
豐預供擔保後，得免為假執行。
本判決第二項於原告何鄭菊妹、何淑琴、何采芯、何淑花、何淑
味、何淑米分別以新臺幣參萬貳仟元為被告供擔保後得分別假執
行，但被告如分別以新臺幣玖萬壹仟肆佰貳拾玖元為原告何鄭菊
妹、何淑琴、何采芯、何淑花、何淑味、何淑米預供擔保後，得
分別免為假執行。
原告其餘假執行之聲請駁回。
    事實及理由
一、原告主張：
(一)、被告於民國99年10月29日下午5 時40分許，騎乘車牌號碼25
    3-DMV 重型機車，沿苗栗縣後龍鎮○○○○道由東往西方向
    行駛，行經苗栗縣後龍鎮○○○○道與國道3 號公路橋下道
    路交叉路口時，其原應注意車輛行進中駕駛人應注意車前狀
    況，隨時採取必要安全措施，及行經路段如無速限標誌或標
    線者，行車時速不得超過50公里，及遇有閃光黃燈表示「警
    告」，車輛應減速接近，注意安全，小心通過，竟未減速接
    近，小心通過，仍以時速約60公里之速度超速行駛，且未注
    意車前狀況。適有被害人何錦源騎乘自行車沿後龍鎮○○○
    ○○道路由南往北方向行駛，行至上開交叉路口時，遇閃光
    紅燈，未先停止於交岔路口前，讓幹道車優先通行，2 車因
    而於上述交叉路口內發生撞擊，致被害人何錦源因此受有頭
    部外傷併右側腦內出血、硬腦膜下出血及腦腫脹，經送醫後
    於同年11月1 日下午2 時許不治死亡。
(二)、被害人何錦源因被告上開行為致死亡，原告何鄭菊妹為被害
    人何錦源之配偶，其餘原告為被害人何錦源之子女，原告爰
    依民法第184 條第1 項前段、第192 條第1 項及第194 條第
    1 項規定，請求被告賠償之損害金額分別計算如下:
１、喪葬費用：原告何文豐支出209,110元
２、醫療費用：原告何文豐支出9,515元。
３、精神慰撫金：訴外人何錦源發生事故後，其配偶原告何鄭菊
    妹及子女原告原文豐、何淑琴、何采芯、何淑花、何淑味、
    何淑米痛失至親，身心均受重大打擊，故請求被告賠償精神
    慰撫金各1,000,000 元。
(三)、聲明：
１、被告應給付原告何文豐1,218,625 元、原告何鄭菊妹、何淑
    琴、何采芯、何淑花、何淑味、何淑米1,000,000 元及自起
    訴狀繕本送達翌日( 即100 年7 月6 日) 起至清償日止按年
    息百分之5 計算之利息。
２、訴訟費用由被告負擔。
３、願供擔保請准宣告假執行。
二、被告則以：
(一)、原告曾要求以100 萬元為和解，惟被告現無資力足以賠償，
    亦無法自銀行處籌借至現金，被告之強制險業已過期，現係
    以補償基金先給付160 萬元予原告，被告仍須再給付此筆款
    項。
(二)、聲明：
１、原告之訴駁回。
２、訴訟費用由原告負擔。
三、兩造不爭執之事項：
(一)、被害人與原告何鄭菊妹，均為國小畢業，職業均為務農，年
    收入合計約新台幣一百萬元左右。
(二)、被害人子女教育程度為國小、國中、高職等學校畢業，年收
    入肆拾萬到伍拾萬元，職業均為一般企業的員工。
(三)、被告教育程度為高中肄業，職業為司機，年收入約40多萬
    元。
(四)、原告何文豐因被害人死亡，而支出喪葬費209,110 元。
(五)、原告何文豐因被害人接受醫療，而支出醫療費用9,510元。
(六)、系爭交通事故，被害人之歸責因素為肇事主因；被告之歸責
    因素為肇事次因。
(七)、被害人之繼承人業已領取強制責任險給付160萬元。
四、法院之判斷：
(一)、原告主張被害人何錦源因被告過失致死之前揭事實，業經臺
    灣苗栗地方法院檢察署檢察官以99年度偵字第6284號偵查終
    結後提起公訴，業經本院刑事庭以100 年度交易字第68號判
    處有期徒刑5 月，如易科罰金，以1,000 元折算1 日確定在
    案，有前揭判決書附卷可參（參見本院審理卷第6 頁），亦
    據本院調閱前揭刑事卷查明屬實，上開事實復為被告所不爭
    執，堪信為真實。
(二)、按因故意或過失不法侵害他人權益者，負損害賠償責任；不
    法侵害他人致死者，對於支出醫療及增加生活上需要之費用
    或殯葬費之人，亦應負損害賠償責任；被害人對於第三人負
    有法定扶養義務者，加害人對於該第三人亦應負損害賠償責
    任；被害人之父、母、子、女及配偶，雖非財產上之損害，
    亦得請求賠償相當之金額，民法第184 條第1 項前段、第19
    2 條第1 、2 項及第194 條分別定有明文。查原告為被害人
    何錦源之配偶及子女，有原告所提戶籍謄本（參見本院100
    年度交附民第43號卷第10頁至第52頁）在卷可稽，堪信為真
    實。則原告分別依前揭規定，請求被告賠償損害，自屬有據
    。被害人死亡與被告過失行為間，有相當因果關係，如前所
    述，則原告何文豐依前揭規定，請求被告賠償喪葬費209,11
    0 元及醫療費用9,510 元，共計218,620 元，又此金額復為
    被告所不爭執，是前揭請求均屬可採。
(三)、次按非財產上損害之慰撫金數額，究竟若干為適當，應斟酌
    兩造身分、地位、經濟狀況、加害程度及其他各種情形，俾
    為審判之依據，最高法院86年度臺上字第511 號、第3537號
    判決意旨可資參照。有關此一酌定精神慰撫金事項，有本件
    兩造所不爭執之事項(一)、(二)、(三)可資斟酌。復考量前開兩造
    之身分、地位、經濟能力等相關資料，認原告請求被告應賠
    償原告精神慰撫金每人100 萬元，其中每人80萬元部分，應
    予准許，其餘部分，並非相當，並非可採。
(四)、再按損害之發生或擴大，被害人與有過失者，法院得減輕賠
    償金額或免除之，民法第217 條第1 項載有明文。又民法第
    19 2條第1 項規定不法侵害他人致死者，對於支出殯葬費之
    人，亦應負損害賠償責任，係間接被害人得請求賠償之特例
    。此項請求權，自理論言，雖係固有之權利，然其權利係基
    於侵權行為之規定而發生，自不能不負擔直接被害人之過失
    ，倘直接被害人於損害之發生或擴大與有過失時，依公平之
    原則，亦應有民法第217 條過失相抵規定之適用（最高法院
    73 年 度台再字第182 號判例意旨參照）。系爭車禍發生之
    過失因素如兩造所不爭執事項(六)，可知系爭車禍之發生，除
    被告有過失外，被害人何錦源亦有過失，本院自得依前揭過
    失相抵之規定，減輕被告之賠償金額。經審酌被告與被害人
    何錦源就系爭事故發生之原因力強弱與過程之輕重程度等一
    切情狀後，認被害人應負擔60% 之肇事責任，被告則應負擔
    40 %之肇事責任，自應減輕被告60% 之損害賠償金額。從而
    ，原告何文豐得請求被告賠償數額為407,448 元【計算式：
    （21 8,620元＋800,000 元）×40% ＝407,448 元】，則原
    告何鄭菊妹、、何淑琴、何采芯、何淑花、何淑味、何淑米
    得請求被告賠償之數額各為32 0,000 元【計算式：800,000
    元×40% ＝320,000 元】。
(五)、末按因汽車交通事故死亡者，受害人之遺屬得向保險人請求
    保險給付，其第一順位為父母、子女及配偶。同一順位之遺
    屬有數人時，按人數平均分配保險給付。又保險人依強制汽
    車責任保險法規定所為之保險給付，視為被保險人損害賠償
    金額之一部分，被保險人受賠償請求時，得扣除之，強制汽
    車責任保險法第11條第1 項、第2 項、第32條分別定有明文
    。前開規定扣除已領取之強制汽車責任保險給付，乃係損害
    賠償金額算定後之最終全額扣除（最高法院97年度臺上字第
    261 號判決意旨參照）。依兩造不爭執事項(七)，原告等已領
    取強制汽車責任保險理賠金1,600,000 元，則依前揭法條規
    定，該項保險金既視為損害賠償金額之一部，即應由原告請
    求賠償之金額內扣除。原告等人既分別為何錦源之配偶及子
    女，於何錦源死亡時，均為第一順位之保險金請求權人，該
    保險金自應按原告之人數平分之，並於計算損害賠償時扣除
    之。從而，本件原告何文豐之損害金額經扣除上開強制汽車
    責任險之保險金後，應為178,877 元【計算式：407, 448元
    －（1,600,000 元÷7 ）＝178,877 元，元以下四捨五入】
    ，而原告何鄭菊妹、何淑琴、何采芯、何淑花、何淑味、何
    淑米等人得請求金額則各為91,429元【計算式：320,000 元
    －（1,600,000 元÷7 ）＝91,429元，元以下四捨五入】。
(六)、從而，原告本於侵權行為損害賠償請求權之法律關係，求為
    判決如原告訴之聲明，其中如主文第一項、第二項所示之部
    分，核屬正當，應予准許，逾此範圍，係無理由，應予駁回
    。
(七)、原告陳明願供擔保以代釋明，聲請宣告假執行，經核其勝訴
    部分，並無不合，爰酌定相當之擔保金額宣告之；至其敗訴
    部分，其假執行之聲請已失所依據，應予駁回。又核本件有
    准被告預供擔保免為假執行之必要，爰依民事訴訟法第392
    條第2 項規定以職權宣告被告預供相當之擔保而免為假執行
    。
(八)、本件為刑事附帶民事訴訟案件，由刑事庭移送本庭審理，依
    刑事訟訴法第504 條第2 款規定，免納裁判費，是本院不於
    主文中就訴訟費用之負擔併予裁判，併予敘明。
中    華    民    國  100     年    12    月    16    日
                      民事庭  法  官  羅  永  安
以上正本係照原本作成。
如對本判決上訴，須於判決送達後20日內向本院提出上訴狀。
如委任律師提起上訴者，應一併繳納上訴審裁判費。
中    華    民    國  100     年    12    月    16    日
                              書記官  張  哲  豪